【裁判字號】    92,金重訴,1
【裁判日期】    950731
【裁判案由】    違反銀行法等
【裁判全文】
台灣雲林地方法院刑事裁定            92年度金重訴字第1號
聲請人即被告
之選任辯護人  胡鳳嬌律師
被      告    乙○○
上列聲請人因被告乙○○違反銀行法等案件（起訴案號：台灣雲
林地方法院檢察署92年度偵字第618 號、2157號、3892號，移送
併辦案號：台灣雲林地方法院檢察署93年度偵字第1187號、台灣
台北地方法院檢察署93年度偵字第14879 號、台灣士林地方法院
檢察署93年度發查偵字第4 號），聲請撤銷羈押，本院裁定如下
：
    主  文
聲請駁回。
    理  由
一、聲請意旨以：(一)被告所涉犯銀行法第125 條第l 項其最輕本
    刑係「3 年以上」有期徒刑之罪，與刑事訴訟法第101 條第
    l 項第3 款規定最輕本刑「5 年以上」有期徒刑之罪始得羈
    押之要件不符，又本件涉犯其他罪名，常業詐欺罪其最輕本
    刑為1 年以上、證券交易法第175 條係處2 年以下有期徒刑
    ，均與刑事訴訟法第101 條第1 項第3 款規定最輕本刑「5
    年以上」有期徒刑之罪之羈押條件不相符合。鈞院固然綜合
    考量，擬量處被告接近10年有期徒刑，然此係刑法第340 條
    常業詐欺罪、銀行法第125 條第l 項或證券交易法第175 條
    數罪併罰後，合併執行可能接近10年之刑度，並非所犯罪名
    中有最輕5 年以上有期徒刑之罪，鈞院引用刑事訴訟法第
    101 條第1 項第3 款規定予以羈押，顯然有裁定違背法定之
    處。(二)鈞院原定民國（下同）95年6 月22日有關乙○○部份
    之調查程序終結，早已排定庭期訂於7 月19日就有關乙○○
    、丁○○部份進行辯論，鈞院於6 月22日當庭告知被告乙○○，將於95年7 月11日，與被告庚○○、辛○○核對匯款金
    額，因其間其餘同案被告陳報檢察官未勾選之資料，故本已
    整理好檢察官勾選部份，尚需核對其餘檢察官未勾選的，因
    此乙○○亦於7 月11日法院曉諭對帳當日，核對整理完畢所
    有資金流向、匯入、匯出總額與差額，未及打字部份，亦先
    以手寫方式為之，即深恐耽誤庭期與對帳，因此有關被告乙○○資金流向已針對檢察官勾選及未勾選，其他同案被告有
    列入部份均有作成交待，且經結算金額，除甲○○部份尚有
    差額約2 億，己○○、莊三杰夫婦差額6 千3 百餘萬元，沈
    湘沄差額2 千l 百多萬元，戊○○○差額5 千多萬元外，其
    餘同案被告大置上無差額，乙○○總共尚有3 億3 千萬元未
    匯還。然查，乙○○均將其他人所匯款項全部匯入庚○○帳
    戶，庚○○再匯給辛○○，庚○○如自辛○○處取得匯款始
    匯給乙○○，乙○○與辛○○間並無任何匯款經過，經核對
    庚○○尚有將近3.4 億餘元未匯給乙○○，其是否有自辛○○處獲得款項，乙○○不得而知（辛○○6 月28日於鈞院作
    證稱：事發後曾給庚○○l 億4 千5 百萬元），庚○○本應
    將該筆錢匯給乙○○，然乙○○始終不知有該筆款項，且均
    未收到分文，又甲○○於6 月28日作證稱：其所有款項均由
    乙○○經手，然甲○○於事發後卻跳過乙○○直接自辛○○
    處取得款項（91年10月6 日收到33,316,900元、91年10月31
    日收到22,872,520元，91年11月11日收到47,528,000元、6
    月22日開庭自認再收到45,000, 000 元），甲○○直接自辛○○處獲得約1 億4 千8 百萬元，此部份應算入乙○○匯給
    甲○○部份，加上庚○○自辛○○處收到l 億4 千5 百萬元
    ，此本應匯給乙○○，故甲○○加庚○○部份共約3 億元，
    如乙○○收到該款項，則足以匯還給前項尚未匯還之3 億餘
    元。故有關乙○○之資金流向，就檢察官勾列均已整理清晰
    ，之後尚有共同被告勾選亦均整理清楚，些許差額，因鈞院
    均有調閱相關帳戶，比對將可知資金流向，就乙○○部份，
    應無隱匿之虞。由上所述可知，乙○○已配合鈞院將有關乙○○部份資金往來予以交代清楚，應無鈞院所謂大部份不知
    資金去向，有逃避執行並藏匿以享受犯罪所得，而有事實足
    認有逃亡之虞，如果被告預知因整理資金流向，將被判重刑
    逃避執行，則被告當拒絕整理該資金流向先予逃避審判即足
    以逃避執行，卻反而配合鈞院整理，並成為鈞院認定被告恐
    將因面對重刑，而有逃避執行之事實，成為羈押或重判被告
    之理由，原裁定以此認定被告有逃亡之事實，顯然違反比例
    原則，更何況失信於被告與辯護人，司法將無誠信可言。(三)
    被告自調查局起即已被限制出境，就審期間亦均無不到情形
    ，檢察官6 月22日即已當場表示被告乙○○與證人辛○○（
    當天借調為證人訊問）有串證之虞，聲請羈押乙○○，然當
    場被告即向鈞院說明，而不獲羈押，之後加開之7 月7 日庭
    期，被告亦不疑鈞院稱「與辛○○、庚○○對帳」之理由，
    於7 月7 日整理好所有對帳資料，準備對帳，且加開該庭時
    ，辯護人曾當場表示，早上10點在高院有一件刑事辯論庭，
    將訊問證人，可能時間比較趕，鈞院詢問下午4 點是否可到
    ？被告與辯護人亦表示將盡量趕到，當天亦帶資料準備對帳
    ，被告如有逃亡之虞，則當天當有正當理由拒絕，何需千里
    迢迢自投羅網？且本案被告已應訊3 年，聽聞將於7 月19日
    辯論，反倒希望案件有個段落，係要繼續上訴或需執行，實
    無逃亡之事實。且被告亦無隱匿財產，反倒係庚○○、甲○○獲得辛○○款項後，將乙○○架空，乙○○如會隱匿財產
    享受，為何庚○○、甲○○取得辛○○將近3.3 億元均毫無
    所悉或分到一分一毫，顯見乙○○無逃避執行並藏匿，以享
    受犯罪所得，而逃亡之事實。(四)刑事訴訟法第101 條之1 第
    l 項之立法意旨，係屬預防性羈押，其必要條件係「有再犯
    之虞」。然本案同案被告辛○○、陳筠蓁、沈湘沄，張臆泳
    ，於日前又再以同樣手法犯案，近日遭台南地檢署起訴，乙○○如為起訴所稱，為總經理兼協理擔任阜東集團如此重要
    角色，則當再受辛○○之邀繼續投入，然第二次犯罪之人卻
    無乙○○，顯見乙○○無再犯之虞。且本案同案被告甲○○
    於6 月22日作證一再堅稱：係遭乙○○所騙始進入，然作證
    當天，甲○○之女丙○○即證稱：案發後其有再加入第二次
    投資，甲○○也自認有認辛○○作為乾兒子，則甲○○有明
    顯再犯之虞與事實，卻未遭羈押，其金額亦達4 億，僅因乙○○遭辛○○自訂為總經理（然卷證資料均無任何文件有乙○○簽名字樣或蓋總經理之職章，亦無印有乙○○職稱為總
    經理之名片，且總經理均未有任何薪資？），甲○○案發後
    還可自辛○○處取得l 億4 千萬元正，被告乙○○卻分文無
    法取得，再犯之張臆泳目前亦經台南地院裁定50萬元交保，
    則無再犯之人，反將遭羈押，顯然有失比例原則。(五)羈押最
    為嚴重者，乃將羈押作為「預支性」之嫌疑刑罰，此對於被
    告之地位具有無可比擬的殺傷力，由於羈押可以折抵刑期，
    因此如果刑事機關抱持「先行制裁再說，反正可以折抵」的
    心態，一旦後來發現被告無辜時，或刑度可能減少（羈押後
    再延押機率相當高），會不會為了避免冤獄糾紛，或羈押加
    延押超過服刑假釋條件，而將錯就錯，被告將沒有無罪之空
    間，或減低刑度之空間，等同一審判決，因羈押或延押已造
    成之時間上服刑事實，限縮拘束二、三審將來量刑或判決之
    空間，果真如此，就羈押之被告，是否更難獲得無罪判決？
    因而承認重罪羈押，是否將違背無罪推定原則？因此，請求
    撤銷羈押。
二、經查：(一)本院係依刑事訴訟法第101 條第1 項第1 款之規定
    ，羈押被告乙○○，聲請人指本院係依同條項第3 款之規定
    羈押被告，有所誤會。(二)至於聲請人提到的第101 條之1 第
    1 項所謂預防性羈押，更與本院羈押被告乙○○的法律上理
    由，完全無關。(三)此外，本院羈押被告乙○○，主要是考量
    其有逃避重刑執行而逃亡之虞，而非考量其是否到庭接受審
    判，被告如期到庭審判，並不足以擔保被告會到案執行。(四)
    至於聲請人指摘的其餘事項，則均與法律規定無涉。綜上所
    述，聲請人請求撤銷羈押，並無理由，應予駁回。
中    華    民    國    95    年    7     月    31    日
            刑事第二庭    審判長法  官  林  輝  煌
                                法  官  柯  志  民
                                法  官  李  明  鴻
以上正本證明與原本無異。
如不服本裁定，應於裁定送達後5日內向本院提出抗告狀。
                                書記官  林  珮  儒
中    華    民    國    95    年    7     月    31    日


司法院資訊處製作；財團法人民間司法改革基金會備份。
